臺灣高等法院刑事裁定　　　　　　　　　　　　　　九十二年度毒抗字第五九三號
　　抗　告　人　甲○○
　　即　被　告
右抗告人因違反毒品危害防制條例案件，不服臺灣桃園地方法院九十二年度毒聲字第
二二七七號，中華民國九十二年七月三十一日強制戒治之裁定（聲請案號：臺灣桃園
地方法院檢察署九十二年毒偵字第一三一Ｏ號），提起抗告，本院裁定如左：
    主  文
抗告駁回。
    理  由
一、原裁定意旨略以：抗告人即被告甲○○前因施用毒品案件，經強制戒治期滿（交
    付保護管束期滿），由臺灣桃園地方法院檢察署檢察官於民國（下同）八十九年
    十月二十六日，以八十九年度戒偵字第六一二號為不起訴處分。復因施用毒品，
    經臺灣桃園地方法院檢察署檢察官聲請裁定送強制戒治，並於九十一年四月十七
    日，以九十年度毒偵字第四三八六號、九十一年度毒偵字第七Ｏ號提起公訴，經
    臺灣桃園地方法院於九十一年七月二十五日（聲請書誤載為九月十五日）以九十
    一年訴字第七一七號判處應執行有期徒刑一年一月確定。詎被告於停止戒治交付
    保護管束期間，又於九十二年一月三日施用毒品，經臺灣桃園地方法院檢察署檢
    察官於九十二年三月十七日，以九十二年度毒偵字第二四七號提起公訴，現由臺
    灣桃園地方法院以九十二年訴字第五三Ｏ號審理中。詎被告復基於施用毒品之犯
    意，於九十二年四月二十二日十時許，在桃園縣桃園市○○路○段二Ｏ七號施用
    安非他命及海洛因各一次（聲請書漏載海洛因），嗣於同年月日十六時許，在桃
    園市○○路、北興路口為警查獲等情，業據被告坦承不諱，並有第一級毒品海洛
    因淨重Ｏ‧九八公克一包，第二級毒品安非他命毛重一‧三公克一包、注射針筒
    一支扣案及桃園縣衛生局不法藥物尿液檢定書附卷可佐，復有不起訴處分書、起
    訴書及刑案資料查註紀錄表在卷，核被告係三犯毒品危害防制條例第十條之罪，
    爰依毒品危害防制條例第二十三條第二項之規定，裁定將被告送戒治處所施以強
    制戒治等語。
二、抗告意旨略以：被告於九十一年三月七日經桃園地方法院裁定戒治一年，於同年
    十一月六日停止戒治釋放，殘餘期間交付保護管束中，期滿日為九十二年三月六
    日，被告復於保護管束期間內（九十二年一月三日）施用毒品為警查獲，經桃園
    地方法院檢察署以九十二年度毒偵字第一三一Ｏ號聲請送強制戒治，被告於停止
    戒治剩餘殘刑以保護管束期間，再犯施用毒品犯行，當係撤銷其保護管束、繼而
    執行所剩餘殘刑，不應再重新裁定戒治，以符法治云云。
三、按毒品危害防制條例對於施用毒品者，並未予以除罪化，仍屬犯人，惟同時視為
    病人，施以觀察、勒戒或強制處分之療程，並僅在一犯、二犯，經觀察勒戒，無
    繼續施用毒品之傾向，或一犯經觀察勒戒，有繼續施用毒品之傾向，再經強制戒
    治期滿之情形，始免予刑罰訴追，此觀該條例第二十條、第二十三條之規定甚明
    。另依檢察機關辦理毒品危害防制條例案件應行注意事項第二十三項規定：「停
    止戒治，並付保護管束，於保護管束期間再犯本條例第十條之罪者，應聲請法院
    裁定撤銷保護管束或停止戒治。至再犯之後案，如前案係五年內再犯或三犯以上
    經提起公訴者，應視是否為連續犯而將後案併前案辦理或另行提起公訴。」本件
    被告二犯施用毒品之行為，經觀察勒戒，認有繼續施用毒品之傾向，既經另案判
    決確定，其再為施用毒品之行為，揆諸立法意旨，當不在刑罰豁免之列，自應予
    論罪科刑。至毒品危害防制條例第二十二條第二項中段所稱違反保護管束應遵守
    事項情節重大者，得由檢察官聲請法院裁定撤銷停止戒治，並非限制二犯停止戒
    治期間再行施用毒品，僅得撤銷停止戒治，不得提起公訴，否則停止戒治前施用
    毒品之行為，應論處刑罰，停止戒治後之施用毒品行為，非難性較前者更高，反
    而不得追訴處罰，無異鼓勵犯罪，應非立法者之本意。又被告於停止戒治付保護
    管束期間所為之施用毒品行為，構成違反保護管束應遵守事項情節重大，法院依
    檢察官之聲請，裁定撤銷停止戒治，令被告再入戒治處所施以強制戒治，此項強
    制戒治處遇，本即對於受觀察、勒戒後而仍有繼續施用毒品傾向之被告所為之積
    極性禁斷戒癮處遇，故對於受強制戒治處分人再令為觀察、勒戒，實無必要，不
    符合宣告保安處分之必要性原則，此有本院八十九年十一月、八十八年十二月法
    律座談會研討意見可參（見八十九年法律座談會彙編第二九九頁至第三Ｏ四頁、
    八十八年法律座談會彙編第二九八頁至第三ＯＯ頁）。
四、經查，本件被告經臺灣桃園地方法院檢察署以九十年度毒偵字第四三八六號起訴
    並聲請強制戒治，嗣停止強制戒治餘付保護管束期滿日為九十二年三月六日等情
    ，有本院被告全國前案紀錄表附卷可稽，被告既經停止戒治足見該戒治有相當成
    效，已斷絕過去施用毒品之成癮，惟被告停止戒治後於保護管束期間內再施用毒
    品之行為，自係違反保護管束應遵守事項情節重大，雖檢察官未聲請撤銷停止戒
    治，然該次保護管束期間已不復存在，自無從撤銷該停止戒治之裁定，且被告之
    毒癮既未盡除，本前揭座談會之法律意見意旨，檢察官對被告為積極禁斷戒癮處
    遇之強制戒治，要無不合。原審以檢察官之聲請，合於毒品危害防制條例第二十
    三條第二項後段規定之法定要件，裁定被告施用第一級及第二級毒品，令入戒治
    處所施以強制戒治一年，核無不合。被告仍執上詞提起抗告，指摘原裁定不當，
    容有誤會，其抗告為無理由，應予駁回。
據上論斷，應依刑事訴訟法第四百十二條，裁定如主文。
中　　　華　　　民　　　國　　九十三　　年　　　一　　　月　　　八　　　日
                              臺灣高等法院刑事第五庭
                                  審判長法  官  曾　德　水
                                        法  官  蘇　素　娥
                                        法  官  魏　新　國
右正本證明與原本無異。
不得再抗告。
                                        書記官  賴　淑　真
中　　　華　　　民　　　國　　九十三　　年　　　一　　　月　　 十三 　　日
